【裁判字號】    99,消債更,34
【裁判日期】    990427
【裁判案由】    更生事件
【裁判全文】
臺灣臺南地方法院民事裁定            99年度消債更字第34號
聲請人  甲○○
代理人  王朝揚律師
上列當事人依消費者債務清理條例，聲請更生事件，本院裁定如
下：
    主    文
聲請駁回。
聲請費用由聲請人負擔。
    理    由
一、按債務人不能清償債務或有不能清償之虞者，得依本條例所
    定更生或清算程序，清理其債務，固為消費者債務清理條例
    第3條所明定。 惟查，該條例之立法目的，在於使陷於經濟
    上困境之消費者，得分別情形依重建型債務清理程序（更生
    ）或清算型債務清理程序（清算）清理債務，藉以妥適調整
    其與債權人及其他利害關係人之權利義務關係，保障債權人
    之公平受償，並謀求消費者經濟生活之更生機會，從而健全
    社會經濟發展。而更生程式係以債務人有清理債務之誠意，
    而提出更生方案為前提。若債務人無償債意願，縱強令其進
    行更生程式，亦無更生之可能，故更生程式限於債務人始得
    聲請，債權人尚不得為債務人聲請，消債條例第42條立法理
    由亦著有明文。就更生程序而言，其主要功能為「債權人及
    債務人進行協商，以找出既能維持債務人基本生活，又能使
    債權人之債權獲得最大滿足之債務清償方案」。因此，債務
    人雖有償債意願，必以債務有可預期之收入來源，扣除合理
    生活必要支出後，仍有賸餘資金可用以償還債務，方有進行
    更生程序之可能，若債務人之收入扣除合理生活必要支出後
    ，已無賸餘資金讓債權人受償，自不可能成立任何清償方案
    ，進行更生程序亦失其意義，應認更生之聲請無實益。
二、本件聲請意旨略以：聲請人即債務人甲○○有不能清償債務
    之情事，前已提出債權人清冊，以書面向最大債權金融機構
    台新商業銀行股份有限公司請求辦理前置協商，並就協商條
    件「分180期，0%利率，月付新臺幣（下同）4,392元」成立
    前置協商。惟聲請人現任職於新永和製皮廠股份有限公司之
    ，每月薪資約16,580元，經扣除生活必要支出費用（不含協
    商還款部分），幾無剩餘，縱經極力減少生活開支，仍不足
    清償每月所需之攤還金額4,392元。 嗣聲請人又遭第三人摩
    根聯邦資產管理公司向法院聲請並准許扣薪三分之一，致聲
    請人每月實際所餘薪資已不足以支應生活必要支出，更遑論
    銀行協議還款，實已無力償還所積欠之債務。又其無擔保或
    無優先權之債務總額未逾1,200萬元， 復未經法院裁定開始
    清算程序或宣告破產，為此，依消費者債務清理條例提出本
    件更生之聲請云云。
三、聲請人前揭主張，固據提出財產及收入狀況說明書、債權人
    清冊、財團法人金融聯合徵信中心當事人查詢個人資料（信
    用報告）回覆書、前置協商協議書、無擔保債務還款分配表
    暨表決結果及執行命令等件為憑，惟查：
（一）聲請人於消費者債務清理條例施行後，曾以書面向最大債
      權金融機構請求共同協商債務清償方案， 於民國98年3月
      10日成立協商， 當時聲請人之無擔保債務總額為790,560
      元，每月應償還4,392元，分180期，0%利率，有前置協商
      協議書、無擔保債務還款分配表暨表決結果附卷可稽，合
      先敘明。
（二）聲請人於聲請狀內自陳每月收入約16,580元，並提出財政
      部臺灣省南區國稅局97年度綜合所得稅各類所得資料清單
      附卷可憑，經本院審酌後堪認聲請人所述為真實。
（三）依行政院內政部所公告98年度臺灣省低收入戶最低生活費
      用每人每月為9,829元， 該生活費標準係按照政府最近一
      年平均每人消費支出（包括食品費、衣著鞋襪費、房租水
      電費、家居管理費、醫療保健費、交通通訊費、娛樂教育
      費及雜項支出）百分之60訂定，有內政部頒布歷年最低生
      活費一覽表可憑，而依聲請人於財產及收入狀況說明書內
      自述每月必要支出約6,259元， 經本院審酌尚屬允當，是
      予採認。又按父母對於未成年之子女，有保護及教養之權
      利義務，民法第1084條第2項 定有明文，依上揭法條意旨
      ，父母對於未成年子女負有扶養義務，且聲請人自陳對於
      3名未成年子女扶養費用部分每月須負擔10,084元【7,500
      ＋2,584＝10,084】，有財產及收入狀況說明書、 戶籍謄
      本在卷可按。是以，聲請人每月須支出之必要生活費用為
      16,343元。
（三）另本院依職權調閱聲請人96、97年度稅務電子閘門財產所
      得調件明細表所示，聲請人名下有汽車1輛及投資1筆，財
      產總額為150元，可見聲請人名下 並無有價值之財產可處
      分變現以清償債務。然更生方案係依債務人目前收入支出
      情形，訂定一合理可行之更生計畫，從而，以聲請人目前
      每月支出與收入相當之情形，應可預期聲請人將來必有無
      法履行更生方案之可能，故縱法院裁定准其開始更生，聲
      請人亦無法提出債權人可能接受之更生方案，顯見並無聲
      請更生之實益。縱其配偶得援助其支付償還金額，然更生
      方案仍須依債務人目前收入支出情形，訂定一合理可行之
      更生計畫，而依聲請人目前每月支出與收入相當之情形，
      本件應可預期聲請人將來必有無法履行更生方案之可能，
      故核無聲請更生之實益。
四、綜上所述，本件依聲請人主張之收入情形，扣除其生活支出
    後，已無能力清償債務並維持基本生活開支，堪認聲請人顯
    不可能達成任何清償方案，其進行更生程序並無實益，應駁
    回更生之聲請，爰裁定如主文。
中    華    民    國    99    年    4     月    27    日
                          臺灣臺南地方法院民事第三庭
                                  法  官  王 獻 楠
上為正本係照原本作成。
如不服本裁定，應於裁定送達後10日內，以書狀向本院提出抗告
，並繳納抗告費新臺幣1,000元。
中    華    民    國    99    年    4     月    27    日
                                  書記官  李 靜 怡

司法院資訊處製作；財團法人民間司法改革基金會備份。
